臺灣高等法院臺中分院刑事判決　　　　　　　　　　九十三年度交上訴字第四八號
　　上　訴　人
　　即　被　告　丙○○
右上訴人因公共危險案件，不服臺灣彰化地方法院九十二年度交訴字第一二一號中華
民國九十二年十一月七日第一審判決（聲請簡易判決處刑案號：臺灣彰化地方法院檢
察署九十二年度偵字第六五八七號），提起上訴，本院判決如左：
      主  文
原判決撤銷。
丙○○駕駛動力交通工具肇事，致人受傷而逃逸，累犯，處有期徒刑柒月。
      事  實
一、丙○○前於民國九十年間，因違反空氣污染防制法案件，經原審法院判處有期徒
    刑四月確定，甫於九十一年一月四日易科罰金執行完畢。詎其仍不知警惕，復於
    九十二年七月三十日十七時十四分許，駕駛車牌號碼：二Ｒ—０三三二號自小客
    車沿彰化縣線西鄉○○路，由西往東方向行駛，途經該路與該路四十四巷交叉路
    口左轉時，不慎與同向由乙○○所騎乘之車牌號碼ＭＴ七—八０七號重型機車發
    生擦撞，乙○○因而人車倒地，受有右橈骨遠端骨折、右恥骨骨折之傷害（過失
    傷害部分未據告訴）。詎丙○○於肇事後，竟未下車查看，且未對乙○○採取救
    護或其他必要措施，竟另行起意，不顧乙○○之安危，反而駕車駛離現場而逃逸
    ，幸經乙○○同行之友人林進蒼發現記下車號並報警處理，經警查明後，於同日
    十八時三十分通知丙○○至警局說明案情，丙○○始於當晚至彰化縣警察局和美
    分局線西分駐所接受警方詢問，坦認肇事逃逸之情。
二、案經彰化縣警察局和美分局報請台灣彰化地方法院檢察署檢察官聲請簡易判決處
    刑，因有刑事訴訟法第四百五十一條之一第四項但書之情形，而改依通常程序審
    理；又因有刑事訴訟法第二百七十三條之一第一項之情形，經原審法院改依簡式
    審判程序審理。
      理  由
一、訊據上訴人即被告丙○○對於右揭駕駛動力交通工具肇事，致人受傷而逃逸之事
    實坦承不諱，並據被害人乙○○於警詢中指述綦詳，核與證人林進蒼於警詢中之
    證述：灰色自小客車肇事後未下車反而加速逃逸，伊在後面便追上去，可是追不
    上，但有記下二Ｒ—０三三二車牌號碼供警方偵辦等語相符，復有記載被害人乙
    ○○受有右橈骨遠端骨折、右恥骨骨折等傷之財團法人彰化基督教醫院診斷書、
    道路交通事故現場圖、道路交通事故調查報告表(一)、(二)及照片十幀附卷可稽，被
    告自白與事實相符，堪以採信。本件事證明確，被告上開犯行堪以認定，自應依
    法論科。
二、核被告所為，係犯刑法第一百八十五條之四之駕車肇事逃逸罪。被告前於九十年
    間，因違反空氣污染防制法案件，經原審法院判處有期徒刑四月確定，甫於九十
    一年一月四日易科罰金執行完畢，此有台灣高等法院被告全國前案紀錄表一份附
    卷可參，被告於刑之執行完畢後，五年以內再犯本件有期徒刑以上之罪，為累犯
    ，應依法加重其刑。原審認被告犯罪事證明確，予以論科，固非無見，惟按：刑
    法第二百七十六條第一項之過失致人於死罪及同法第二百八十四條第一項之過失
    傷害罪，係針對行為人應注意、能注意、而不注意之過失行為予以非難，而八十
    八年四月二十一日增訂之同法第一百八十五條之四之肇事致人死傷逃逸罪，則以
    處罰肇事後逃逸之駕駛人為目的，俾促使駕駛人於肇事後能對被害人即時救護，
    以減少死傷，是該罪之成立祇以行為人有駕駛動力交通工具肇事，致人死傷而逃
    逸之事實為已足，至行為人之肇事有否過失，則非所問，二者之立法目的及犯罪
    構成要件截然不同（最高法院八十八年度台上字第七三九六號裁判意旨參照）。
    查，被告駕車於前開時、地，與被害人乙○○發生車禍致被害人乙○○受傷後，
    駕車逃逸，犯有刑法第一百八十五條之四之駕車肇事逃逸罪，固至臻明確，且該
    罪之成立不以行為人之肇事有否過失為前提，已如前述。然就車禍之發生，被告
    與被害人之一方有無過失，於雙方均有過失時，渠等過失程度各為如何？此等情
    狀亦關係到被告肇事逃逸犯罪之惡性如何，是於肇事逃逸案件，就此情狀亦應於
    量刑時加以審酌，原判決於量刑時未併審酌被害人就車禍之發生是否亦有過失之
    情狀，其量刑自屬未臻至當。被告上訴意旨以原判決量刑時未併審酌被害人是否
    與有過失之情狀，指摘原判決不當，為有理由。原判決既有上述可議之處，即屬
    無可維持，自應由本院將原判決撤銷改判。爰審酌被告於警詢時雖稱係因一時害
    怕而逃逸，惟其置受有右橈骨遠端骨折、右恥骨骨折傷害之被害人乙○○於不顧
    ，觀之被害人受傷程度非輕，被告罔顧被害人身體之安全，肇事逃逸，實屬可議
    ，然其事後迅與被害人乙○○在彰化縣線西鄉調解委員會成立調解，賠償新台幣
    二十五萬元，有調解書影本一份在卷可稽，亦見其事後負起民事賠償責任之態度
    ，且被告事後坦認犯行，參以卷附道路交通事故現場圖所示，被害人乙○○於車
    禍發生時騎乘機車未儘靠右行駛，亦有過失，併審酌被告家中有雙親、幼子，其
    父患有癌症之生活狀況（詳見本院卷第三二、三六、三七頁）、智識程度等一切
    情狀，從輕量處如主文第二項所示之刑。至被告另以其犯罪情狀堪予憫恕，請本
    院依刑法第五十九條規定予以酌量減輕其刑一節。按：「刑法上之酌量減輕，必
    其犯罪情狀確有可憫恕時，始得為之，至被告素行正當，僅可為法定刑內從輕科
    刑之標準，不得據為酌量減輕之理由」（最高法院四十六年台上字第九三五號判
    例意旨參照）；「刑法第五十九條之酌量減輕其刑，必須犯罪另有特殊之原因與
    環境，在客觀上足以引起一般同情，認為即予宣告法定低度刑期尤嫌過重者，始
    有其適用。至於犯人之品性、初次犯罪、犯罪後之態度、承擔被害人之債務等，
    僅可為法定刑內從輕科刑之標準，屬於刑法第五十七條科刑時應注意之事項，不
    得據為酌量減輕其刑之理由」（最高法院四十八年度台上字第四三○號判決意旨
    參照）；「刑法上之酌減其刑，必須犯罪另有特殊之原因與環境，在客觀上足以
引起一般之同情，始得為之，至無不良素行，事後坦承犯罪，態度良好，經濟困
    難，獨負家庭生活等等情狀，要屬從輕量刑之標準，原判決竟適用刑法第五十九
    條據為酌減其刑之理由，其用法即屬欠當」（最高法院七十年度台上字第二五一
    一號判決意旨參照）。經查，被告以其因一時害怕而肇事逃逸，及其生活狀況、
    智識程度、所生危害、犯後坦承犯行，態度良好，且已與被害人達成民事和解等
    情狀，認其犯罪之情狀顯可憫恕，然上開情狀僅係量刑時所審酌之事項，依照上
    開說明，尚難認合乎刑法第五十九條規定得以酌量減輕其刑之情形，本院實無從
    依該條規定對被告酌量減輕其刑，附此敘明。
三、按除被告所犯為死刑、無期徒刑、最輕本刑為三年以上有期徒刑之罪或高等法院
    管轄第一審案件者外，於前條第一項程序進行中，被告先就被訴事實為有罪之陳
    述時，審判長得告知被告簡式審判程序之旨，並聽取當事人、代理人、辯護人及
    輔佐人之意見後，裁定進行簡式審判程序；又除簡式審判程序及簡易程序案件外
    ，第一審應行合議審判，刑事訴訟法第二百七十三條之一第一項、第二百八十四
    條之一分別定有明文。本件被告丙○○所涉係死刑、無期徒刑、最輕本刑為三年
    以上有期徒刑之罪或高等法院管轄第一審案件以外之罪，並於原審行準備程序時
    就被訴事實為有罪之陳述，原審法院合議庭依前揭規定，經評議結果，裁定改由
    受命法官獨任行簡式審判程序，併就一審程序事項予以敘明。
據上論結，應依刑事訴訟法第三百六十九條第一項前段、第三百六十四條、第二百九
十九條第一項前段，刑法第一百八十五條之四、第四十七條，判決如主文。
本案經檢察官甲○○到庭執行職務。
中      華      民      國      九十三  年      三      月      四      日
                                臺灣高等法院臺中分院刑事第四庭
                                      審判長法　官　洪　耀　宗
                                            法  官　劉　登　俊
                                            法　官　江　德　千
右正本證明與原本無異。
如不服本判決應於收受送達後十日內向本院提出上訴書狀，其未敘述上訴之理由者並
得於提起上訴後十日內向本院補提理由書（均須按他造當事人之人數附繕本）。
                                            書記官  吳　麗　琴
中      華      民      國      九十三  年      三  月      五      日
【附錄論罪科刑法條】
刑法第一百八十五條之四：
駕駛動力交通工具肇事，致人死傷而逃逸者，處六月以上五年以下有期徒刑。
                                                                        Ａ
